臺灣臺北地方法院刑事判決　　　　　　　 96年度易字第276號
公　訴　人　臺灣臺北地方法院檢察署檢察官
被　　　告　乙○○
　　　　　　　　　　樓
選任辯護人　黃豪志律師
上列被告因詐欺案件，經檢察官提起公訴（九十五年度偵字第二
六九六七號）及併案審理（臺灣桃園地方法院檢察署九十六年度
偵字第五八六六號），本院判決如下：
    主  文
乙○○幫助共同意圖為自己不法之所有，以詐術使人將本人之物
交付，處有期徒刑參月，如易科罰金，以新臺幣壹仟元折算壹日
。
    事  實
一、乙○○明知申辦金融帳戶使用乃輕而易舉之事，無正當理由
    徵求他人提供金融帳戶者，極易利用該等帳戶為與財產有關
    之犯罪工具，而可預見金融帳戶提供他人使用將幫助他人實
    施詐欺犯罪，惟仍基於縱有人以其金融帳戶實施詐欺犯罪亦
    不違背其本意之幫助犯意，於民國九十五年七月下旬某日，
    在不詳處所，交付其所有中華郵政股份有限公司台北古亭郵
    局（下稱中華郵政台北古亭郵局）帳號第０六二四九六─一
    號帳戶之存摺、提款卡、密碼予真實姓名年籍均不詳之某詐
    欺集團成員使用。嗣該詐欺集團成員共同基於為自己不法所
    有之犯意聯絡，分別於九十五年七月底某日，由該詐欺集團
    所屬某女姓成員，以電話向甲○○佯稱其抽中優生生物科技
    舉辦之抽獎活動三獎，需先匯款作為保證金方得取得中獎款
    項等語，致甲○○陷於錯誤，依指示陸續匯款共新台幣（下
    同）三十六萬八千元至乙○○所有之上開中華郵政台北古亭
    郵局帳戶，旋遭提領一空；再於九十五年八月十日，由該詐
    欺集團所屬某自稱「劉佳欣」之女姓成員，以電話向丙○○
    佯稱伊抽中優生電子公司舉辦之抽獎活動三獎，可得一百十
    萬元，需先匯款作為保證金方得取得中獎款項等語，致丙○○陷於錯誤，而依指示匯款二萬五千元至上開帳戶，旋遭提
    領一空，嗣甲○○、丙○○發覺受騙後，乃報警循線查知上
    情。
二、案經臺北市政府警察局中正第二分局報告臺灣臺北地方法院
    檢察署檢察官偵查起訴及移送併辦。
    理  由
一、訊據被告乙○○固坦承有於前揭時、地開立上開帳戶之事實
    ，惟矢口否認有幫助詐欺犯行，辯稱：「九十五年七月伊因
    公司業務需要使用上開帳戶，即於九十五年七月二十一日就
    上開帳戶申請語音查詢，並將存摺、提款卡連同記載語音查
    詢密碼之印章置於公司辦公桌內後旋遺失，迄同年九月伊欲
    提款時始知伊所有之上開帳戶遭列為警示帳戶，伊並未提供
    予他人詐騙用，洵無幫助詐欺犯行。」云云。經查：
（一）被告在台北古亭郵局開設上開帳號第０六二四九六─一號
      帳戶，於九十五年七月二十一日由其親自申請語音系統之
      事實，為被告自承不諱，且有中華郵政台北古亭郵局九十
      五年九月十三日、同月十八日函附開戶資料及同年十二月
      二十一日函附歷史交易明細等資料在卷可憑（詳九十五年
      度偵字第二六九六七號卷第二六至二九、四十至四二頁）
      。被害人甲○○、丙○○分別於九十五年七月底、八月十
      日各遭某女子、某自稱劉佳欣之女子以電話佯稱其等抽中
      優生生物科技舉辦之抽獎活動三獎，需先匯款作為保證金
      始得取得獎金之方式詐騙而陷於錯誤，各依指示陸續匯款
      共三十六萬八千元、二萬五千元至被告所有之上開中華郵
 　 　政台北古亭郵局帳戶，旋遭提領一空等情，業據證人甲○○、丙○○於警詢時證述屬實（詳前揭偵卷第十、十一、
  　  十九、二十頁），並有財團法人金融聯合徵信中心通報案
　    件紀錄資訊、匯款單、報案三聯單在卷可憑。而依前開金
      融帳戶交易明細資料以觀，被害人甲○○、丙○○匯入上
　　　開被告帳戶之款項，均已遭人悉數提領一空，顯見上開被
  　  告帳戶確遭人利用供詐騙被害人款項。
（二）被告雖辯稱其所有上開帳戶存摺、提款卡連同記載語音查
      詢密碼之印章在辦公室遺失云云，且經證人丁○○於本院
      審理時到庭證稱被告確於九十五年六月至八月間告知其存
      摺放在辦公室找不到，惟非其親眼所見，其曾要被告掛失
      止付，不知被告有無處理等語（詳本院九十五年五月七日
      審判筆錄）。惟依前揭中華郵政台北郵局檢送之開戶及交
      易資料記載，上開帳戶自九十四年七月二十九日起至九十
      五年七月二十日止，並無交易記錄，而於九十五年七月二
      十一日申請語音系統，於同月三十一日變更密碼，且無被
      告主動掛失止付或報案紀錄，若被告確實遺失上開帳戶存
      摺、提款卡連同記載語音查詢密碼之印章，何以證人丁○○已告知其儘速掛失止付，卻仍未辦理掛失止付或報案？
      顯與常情有違，況證人丁○○並未親眼所見，其證人不足
      為被告所辯其遺失上開帳戶存摺、提款卡連同記載語音查
      詢密碼之印章之證據。再依現今社會詐欺集團使用詐術之
      常見方式，為逃避警方查緝，多於被害人受騙依指示匯款
      後，不以臨櫃方式提款，而以語音轉帳或自動櫃員機提款
      方式將款項提領一空。如前述，被告所有之上開帳戶自九
      十四年七月二十九日起至九十五年七月二十日止，並無交
      易記錄，卻於九十五年七月二十一日申請語音系統，於同
      月三十一日變更密碼，日申請語音系統，於同月三十一日
      變更密碼，被告雖自承申請語音系統，惟否認於七月三十
      一日申請變更密碼，然自承該次變更密碼申請書上「許建
      明」之簽名係其親自簽署，依目前郵局金融作業，斷無並
      未申請變更密碼，卻填寫變更密碼申請書之可能，顯見被
      告否認其親自申請變更密碼云云，殊不足採。被告親自於
      九十五年七月二十一日將已一年未使用之上開帳戶申請語
      音系統，並於同月三十一日申請變更密碼，且被害人甲○○、丙○○旋分別於九十五年七月底、八月十日各遭詐欺
      集團詐騙依指示匯入上開被告帳戶，且款項已遭人悉數提
      領一空，正符合目前詐欺集團之施用詐術之標準作業模式
      ，可見被告確係為將上開帳戶交付詐欺集團使用，始事先
      申請語音系統並變更密碼，其所辯上情，要屬事後卸責之
      詞，不足採信。
（三）按一般國人向金融機構開設帳戶，雖無任何法令限制，然
  　　事關存戶個人財產權益之保障，其與儲戶存摺、印章、金
　　　融卡相結合，專屬性、私密性更形提高，除非本人或與本
　　　人具密切之關係者，難認有何理由可自由使用私人之存摺
　　　、印鑑及金融卡，一般人亦均有應妥善保管前開物件，防
  　　止被他人冒用之認知，一旦有人刻意收集他人帳戶使用，
　    依一般常識，極易判斷係隱身幕後之人基於使用別人之帳
      戶，躲避存提款不易遭人循線追查之考慮而為，自可產生
      與不法犯罪目的相關之合理懷疑。且日常生活常見不法之
      徒利用他人帳戶以掩人耳目進行之不法行為中，最常見者
      不外乎詐騙他人錢財，一般稍具知識之人，對此情形絕難
      諉以不知。如前所述，被告在意識清楚之狀態下，並非遺
      失上開帳戶之存摺、金融卡、密碼，而係交付他人使用，
      其擅將所申請開立之帳戶提供他人，對該帳戶之利用情形
      復未積極探查，其有容認其帳戶供他人作為詐欺犯罪時使
      用之未必故意，亦甚灼然。
（四）再按刑法上之幫助犯，係對於犯罪與正犯有共同之認識，
　　　而以幫助之意思，對於正犯資以助力，而未參與實施犯罪
　  　之行為者而言，最高法院八十八年度台上字第一二七０號
　　　判決意旨可資參照。依前述被害人甲○○、簡吉益之指述
　　　，其等遭詐欺過程中，未曾直接與被告有何接觸或聯繫，
　　　復參酌詐欺犯罪中之收受詐得款項一舉，固屬詐欺犯行之
  　　重要環節，然收受詐欺款項之手法多端，倘由犯罪行為人
　    親自出面收受被害人款項，固可認已屬詐欺犯罪構成要件
      之行為分擔，然如被害人係以轉帳匯款至犯罪行為人指定
      之銀行帳戶之間接方式支付款項者，客觀上實係由該銀行
      業者直接受取財物之交付，此與直接由被害人親手交付現
      款與犯罪行為人，尚屬有別。被告僅提供帳戶使被害人匯
      款之行為，充其量僅足認定係詐欺取財犯罪構成要件以外
　　　之幫助行為，尚難遽認與前述詐欺犯罪行為人本於共同犯
　　　罪之犯意聯絡，而有參與或分擔詐欺之犯行。況使用他人
  　　帳戶犯罪者，本欲利用他人帳戶以隱瞞自己身分而逃避檢
　    警追緝，是被告雖可預知使用其帳戶者將利用其所交付之
      存摺、金融卡及密碼，供為詐欺不法犯行，然其主觀上有
      無將使用帳戶者所實施之詐欺犯行，視為己身犯行之共同
      犯意聯絡，實非無疑。是本案既查無證據足資證明被告有
      共同詐欺取財之犯意聯絡及行為分擔，自應認被告提供存
      摺、金融卡及密碼與不詳人士使用之犯行，僅止於幫助詐
      欺之犯意，而為詐欺構成要件以外之行為。
    綜上所述，本件事證明確，被告幫助詐欺集團成員共同詐欺
    之犯行，洵堪認定。
二、核被告提供帳戶存摺與他人為詐欺取財使用，雖並未參與詐
    欺取財之構成要件行為，然其顯係以幫助他人連續共同犯詐
    欺罪之意思，實施詐欺取財構成要件以外之行為，核其所為
    ，係犯刑法第三十條第二項、第三百三十九條第一項之幫助
    詐欺取財罪。又被告以幫助之意思，參與構成要件以外之行
    為，為幫助犯，爰依刑法第三十條第二項規定，依正犯之刑
    減輕之。又本件詐騙集團成員除有人出面向被告收取存摺外
    ，另有人撥打電話對被害人施詐、出面領取款項，而有分工
    合作之情形，足認至少有多人共同施用詐術，該等詐騙集團
    成員屬於詐欺罪之共同正犯無疑。爰審酌被告提供上開帳戶
    供有詐欺犯意之成員使用，助長詐騙財產犯罪之風氣，致本
    件被害人受騙而匯款，實為當今社會層出不窮之詐財事件所
    以發生之根源，造成社會互信受損，擾亂金融交易往來秩序
    ，影響層面廣泛，且亦因被告提供個人帳戶，致使執法人員
    難以追查該詐騙集團之真實身分，所為實屬不該，而被告雖
    非基於直接故意而為本件幫助詐欺之犯行，但仍有間接故意
    ，自無從阻免本件犯行之成立，且犯罪後否認犯行，其所為
    自應受有相當程度之刑事非難，惟念被告素行尚可，有臺灣
    高等法院被告前案紀錄表可參等一切情狀，量處如主文所示
    之刑，並諭知易科罰金之折算標準，以資懲戒。
據上論斷，應依刑事訴訟法第二百九十九條第一項前段、刑法第
二十八條、第三百三十九條第一項、第三十條、第四十一條第一
項前段，刑法施行法第一條之一，判決如主文。
本案經檢察官張友寧到庭執行職務
中　　華　　民　　國　　96　　年　　6 　　月　　25　　日
　　　　　　　　　刑事第三庭審判長法　官　黃雅芬
                                  法  官  胡宗淦
                                  法  官  王幸華
上正本證明與原本無異。
如不服本判決，應於送達後十日內，向本院提出上訴狀。
                                  書記官  惠莊
中　　華　　民　　國　　96　　年　　6 　　月　　25　　日
附錄本案論罪科刑法條全文：
刑法第三百三十九條
意圖為自己或第三人不法之所有，以詐術使人將本人或第三人之
物交付者，處五年以下有期徒刑、拘役或科或併科一千元以下罰
金。
以前項方法得財產上不法之利益或使第三人得之者，亦同。
前二項之未遂犯罰之。
